臺灣高等法院臺南分院刑事判決　　　　 96年度上易字第389號
上　訴　人　臺灣雲林地方法院檢察署檢察官
被　　　告　乙○○
上列上訴人因被告竊盜案件，不服臺灣雲林地方法院96年度易字
第123號中華民國96年5月3日第一審判決（起訴案號：臺灣雲林
地方法院檢察署96年度偵字第647號），提起上訴，本院判決如
下：
    主  文
上訴駁回。
    理  由
一、公訴意旨略以：被告乙○○與被告陳南堂共同基於意圖為自
    己不法所有之犯意聯絡，於不詳時、地以不詳方法共同竊取
    被害人甲○○所有車牌號碼0561-NX號自用小客車1部及車鑰
    匙1把（該車為被害人於96年1月9日晚上6時許，在雲林縣元
    長鄉○○村○○路18之2號前遭不詳姓名、年籍之人所竊取
    ），得手後供己代步使用。於同年月20日下午3時30分許，
    被告陳南堂駕駛上開小客車搭載被告乙○○至雲林縣虎尾鎮
    ○○街施打毒品後（違反毒品危害防制條例部分均另案偵查
    中)，再將該車駛至雲林縣土庫鎮○○里○○路與林森路口
    附近停放，嗣於同日晚上7時許，被告乙○○騎乘機車搭載
    被告陳南堂返回上開地點，由被告陳南堂持該車鑰匙開啟車
    門，坐上駕駛座準備駕車離去之際，為警當場查獲，並該車
    內放置音響處及乘客座前置物箱內扣得使用過之注射針筒2
    支，因認被告乙○○涉犯刑法第320條第1項之竊盜罪嫌。
二、按犯罪事實應依證據認定之，無證據不得認定犯罪事實；又
    不能證明被告犯罪者，應諭知被告無罪之判決，刑事訴訟法
    第154條第2項、第301條第1項分別定有明文。再按刑事訴訟
    法第161條已於91年2月8日修正公布，修正後同條第1項規定
    ：檢察官就被告犯罪事實，應負舉證責任，並指出證明之方
    法。因此，檢察官對於起訴之犯罪事實，應負提出證據及說
    服之實質舉證責任。倘其所提出之證據，不足為被告有罪之
    積極證明，或其闡明之證明方法，無從說服法官以形成被告
    有罪之心證，基於無罪推定之原則，自應為被告無罪判決之
    諭知（最高法院92年度台上字第128號判例意旨可資參照）
    。
三、公訴意旨認被告乙○○涉有上開犯行，無非係以(1)證人甲○
    ○於警詢之證述；(2)車輛竊盜、車牌失竊資料個別查詢報表
    -查詢車輛認可資料、雲林縣警察局車輛協尋（尋獲）電腦
    輸入單、贓物認領保管單、雲林縣警察局虎尾分局搜索扣押
    筆錄、扣押物品目錄表各1份及查獲照片4張附卷；(3)被告乙
    ○○自承員警於上開自小客車內查扣之注射針筒其中1支為
    其所有，且係被告陳南堂於96年1月20日下午3時30分許駕駛
    該車搭載其至虎尾鎮○○街施打海洛因時所使用乙情；(4)被
    告2人持有上開自小客車之鑰匙，卻無法合理說明該鑰匙之
    來源，並互推稱該鑰匙係對方所持有，自己並不知情等情，
    為論罪主要依據。訊據被告乙○○固坦承有於查獲時間騎乘
    機車搭載被告陳南堂至上開小客車停放處駕駛該車，於準備
    離去之際為警當場逮捕，員警於上開小客車內查扣之注射針
    筒其中1支為其所有等情，惟堅詞否認有何竊盜犯行，辯稱
    ：查獲時是陳南堂叫我騎機車載他去開那部車，鑰匙是陳南
    堂拿的，我不知道來源等語。
四、經查：
  (一)上揭被害人甲○○所有之車牌號碼0561-NX號自用小客車1部
    及車鑰匙1把，係於96年1月9日晚上6時許，在雲林縣元長鄉
    ○○村○○路18之2號前，遭不詳姓名、年籍之人所竊取，
    嗣於同年月20日晚上7時許，在雲林縣土庫鎮○○里○○路
    與林森路口附近，為警查獲等情，業據證人即被害人甲○○
    於警詢中証述明確，並有車輛竊盜、車牌失竊資料個別查詢
    報表-查詢車輛認可資料、雲林縣警察局車輛協尋（尋獲）
    電腦輸入單、贓物認領保管單、雲林縣警察局虎尾分局搜索
    扣押筆錄、扣押物品目錄表各1份及查獲照片4張；而被告就
    其於同年月20日晚上7時許，騎乘機車搭載已確定之同案被
    告陳南堂至上址，由同案被告陳南堂持該車鑰匙開啟車門，
    坐上駕駛座準備駕車搭載被告乙○○離去之際，為警當場查
    獲等情，亦供認不諱；足認上開自用小客車確為被害人甲○
    ○所有，而於上開時、地所失竊無訛。又為警於上開自用小
    客車內查扣之注射針筒其中1支為被告乙○○所有，且係同
    案被告陳南堂於96年1月20日下午3時30分許，駕駛該車搭載
    其至虎尾鎮○○街施打海洛因時所使用乙情，亦據被告陳寶
    堂供認在卷，然此僅能證明被告乙○○於96年1月20日下午3
    時30分前後，確有乘坐上開自用小客車之事實，至於被告究
    有否與同案被告陳南堂共同竊取上開自用小客車之事實，則
    尚難以上開証據資料即可証明，仍須調查其他証據以資証明
    。
  (二)然查：
  １証人即同案被告陳南堂固於原審証述「該自用小客車之鑰匙
    是被告所交付給伊」之情，但為被告所否認；且查：
    被告乙○○於警詢、偵訊及原審審理中均一致供稱「我於
      96年1月20日下午15時30分左右第1次乘坐該小客車，由陳
      南堂載我至雲林縣虎尾鎮○○街路邊施打毒品，該毒品是
      當時我在雲林縣虎尾鎮○○街，向綽號叫『兄仔』之人所
      購買的，我利用電話聯絡，總共向『兄仔』購買1次毒品
      ，價格新臺幣1仟元，警方在車上查獲已用過之注射針筒
      其中1支為本人所有，是我當天下午在雲林縣虎尾鎮○○
      街注射海洛因所用過的，打完就順手放在車上，查獲時是
      陳南堂叫我騎機車載他去開那部車，鑰匙是陳南堂拿的」
      等語，核與警員在上開小客車內放置音響處及乘客座前置
      物箱內扣得使用過之注射針筒各1支乙情相符；參以被告
      與同案被告陳南堂2人均有施用第一級毒品之前科，有其
      等之臺灣高等法院被告前案紀錄表各1份在卷可稽，及被
      告乙○○在警員未扣得任何毒品且尚未對其採尿送驗，而
      掌握其施用毒品之確切證據前，即主動供承其當日下午由
      被告陳南堂搭載前往購買及施用毒品之對己不利之事實；
    反之証人陳南堂於原審則證稱「我不知道這部車鑰匙如何
      來的，是乙○○在1月20日晚上6、7點要去開車時在土庫
      的車站拿給我的，當天下午4、5點，朋友載我去土庫車站
      買檳榔，我等朋友一直等到6、7點，但是朋友沒有來，剛
      好遇到乙○○，他騎機車，說要去虎尾全買大賣場買東西
      ，他說他不會開車，且晚上會冷，叫我載他去，雖然平常
      沒有什麼交往，但是還是朋友，所以我才幫忙，我們就去
      被抓到的地點牽車，乙○○沒有說這部車是他的，我也忘
      記問他車子從何處來，剛要開車時就被抓，我不知道車上
      怎麼會有2支注射針筒，那台車我是第1次坐，我第1次看
      到那台車就是晚上，沒有看到乙○○在車上吸毒，下午我
      在家裡看電視，沒有和乙○○到虎尾的四維街」等語，惟
      依証人陳南堂上開証詞，其既係當日在土庫車站巧遇被告
      乙○○時，被告乙○○已使用機車作為交通工具，且僅欲
      前往虎尾全買大賣場購物，則以雲林縣土庫鎮與虎尾鎮相
      距不遠之距離，被告乙○○自行騎乘機車前往即可，何需
      再勞煩証人陳南堂駕車搭載前往，且設若被告乙○○本身
      不會開車，衡之常情，即不可能隨身攜帶汽車鑰匙，並於
      巧遇朋友時，勞煩朋友代為開車，而同案被告陳南堂當日
      在土庫車站業已苦苦等候友人長達約2個小時，對於在路
      上偶遇且平日並無來往又不會開車之被告乙○○何以會持
      有該車及鑰匙，竟完全未加聞問即應允幫忙開車，凡此種
      種均與常情有悖，從而証人陳南堂証述「被告乙○○交付
      鑰匙請其幫忙開車」乙節，已難信採。且遍查全卷証據資
      料，除証人陳南堂上開証詞外，尚無其他証據足証被告確
      有交付上開自用小客車之鑰匙與証人陳南堂，而証人陳南
      堂為警查獲時，既已持該鑰匙開啟車門，坐上駕駛座準備
      駕車離去之際，足認上開自用小客車之鑰匙應係同案被告
      陳南堂持有中，而該自用小客車遭竊後，亦係在同案被告
      陳南堂持有中，被告並無持有該鑰匙並交付與同案被告陳
      南堂之事實。
  ２再查，同案被告陳南堂既係實際持有上開小客車及該車鑰匙
    之人，已如上述，則以被告乙○○單純由同案被告陳南堂搭
    載而乘坐該車之事實，其未必知悉同案被告陳南堂持有上開
    小客車及該車鑰匙之緣由，自不能以其未能合理說明該車及
    鑰匙之來源，即推論被告乙○○有與被告陳南堂共同竊取上
    開小客車及該車鑰匙之事實。
  (三)綜上，依檢察官提出之(1)證人甲○○於警詢之證述；(2)車輛
    竊盜、車牌失竊資料個別查詢報表-查詢車輛認可資料、雲
    林縣警察局車輛協尋（尋獲）電腦輸入單、贓物認領保管單
    、雲林縣警察局虎尾分局搜索扣押筆錄、扣押物品目錄表各
    1份及查獲照片4張等情，僅得証明上開車輛遭竊，及為警查
    獲之事實；而為警在上開自小客車內查扣之注射針筒其中1
    支，及同案被告陳南堂於96年1月20日下午3時30分許駕駛該
    車搭載被告乙○○至虎尾鎮○○街施打海洛因時所使用等情
    ，亦僅得証明被告於該車輛遭竊後確有乘座該車輛之情；另
    証人陳南堂之証詞並不足採信，亦如上述，則本院依檢察官
    所提出之證據，均不足為被告有上開共同竊盜犯行之積極證
    明，亦無從說服本院以形成被告有罪之心證；此外，復查無
    其他積極証據以資証明被告有公訴意旨所指之犯行，基於無
    罪推定之原則，自應認不能証明被告犯罪。
五、原審因以不能證明被告犯罪而諭知無罪之判決，核無不合，
    檢察官上訴意旨，仍執前詞指摘原判決不當，並無理由，應
    予駁回。
據上論結，應依刑事訴訟法第368條，判決如主文。
本案經檢察官張太龍到庭執行職務。
中　　華　　民　　國　　96　　年　　8 　　月　　8 　　日
                  刑事第四庭    審判長法　官　吳志誠
                                      法　官  羅心芳
                                      法　官  陳珍如
以上正本證明與原本無異。
不得上訴。
　　　　　　　　　　　　　　　　　　　書記官　岑　玢
中　　華　　民　　國　　96　　年　　8 　　月　　8 　　日
